臺灣苗栗地方法院民事裁定
111年度監宣字第35號
聲  請  人  羅佳旺  


相  對  人  羅景富  



上列當事人間請求監護宣告事件，本院裁定如下：
    主    文
一、宣告相對人羅景富（民國00年0月0日生，身分證統一編號：
    Z000000000號）為受輔助宣告之人。
二、選定聲請人羅佳旺（民國00年00月0日生，身分證統一編號
    ：Z000000000號）為受輔助宣告之人羅景富之輔助人。
三、聲請程序費用由受輔助宣告之人羅景富負擔。
　　理    由
一、按對於因精神障礙或其他心智缺陷，致不能為意思表示或受
    意思表示，或不能辨識其意思表示之效果者，法院得因本人
    、配偶、四親等內之親屬、最近1 年有同居事實之其他親屬
    、檢察官、主管機關或社會福利機構之聲請，為監護之宣告
    ；法院對於監護之聲請，認為未達第1 項之程度者，得依第
    15條之1 第1 項規定，為輔助之宣告；對於因精神障礙或其
    他心智缺陷，致其為意思表示或受意思表示，或辨識其意思
    表示效果之能力，顯有不足者，法院得因本人、配偶、四親
    等內之親屬、最近1 年有同居事實之其他親屬、檢察官、主
    管機關或社會福利機構之聲請，為輔助之宣告，民法第14條
    第1 項、第3 項、第15條之1 第1 項分別定有明文。次按法
    院對於監護宣告之聲請，認為未達應受監護宣告之程度，而
    有輔助宣告之原因者，得依聲請或依職權以裁定為輔助之宣
    告，家事事件法第174 條第1 項亦有明文規定。
二、本件聲請意旨略以：聲請人羅佳旺為相對人羅景富之次子，
    相對人於民國109年11月3日因雙向情感性精神病，雖經診治
    仍不見起色，致不能為意思表示及受意思表示，或不能辨識
    其意思表示之效果，今為保障相對人之財務權益，為此請求
    宣告相對人為受監護宣告之人，選任聲請人為相對人之監護
    人，並選任關係人羅福吉即相對人之三子，為會同開具財產
    清冊之人，鑑定結果倘認相對人應受輔助宣告，則請求選定
    聲請人擔任輔助人等語。
三、本院之判斷：
（一）聲請人主張之事實，業據其提出戶籍謄本、同意書、親屬
      系統表、身心障礙者證明查詢、衛生福利部苗栗醫院診斷
      證明書等件為證。另經本院於111年8月4日前往衛生福利
      部苗栗醫院實施鑑定程序，有鑑定人薛耿銘醫師、聲請人
      及相對人等在場，法官當場審驗相對人之心神狀況，並於
      鑑定人前訊問相對人，相對人對於法官訊問與陪同到場人
      之關係、子女相關事項、現住地等問題，均能正確應答，
      但經相對人自述患有躁鬱症及情感分裂症，鑑定人並稱相
      對人之躁鬱症，躁症情況較明顯，倘未按時服藥，就會有
      衝動控制問題，住過多家醫院，於署苗有十餘年病史，經
      法官請鑑定人提出鑑定報告，並曉諭陪同相對人到場之人
      ，若依鑑定結果未達監護宣告程度，是否變更為輔助宣告
      之聲請，經陪同到場之人張麗卿稱同意由聲請人擔任輔助
      人等語，此經載明本件監宣輔宣訊問筆錄附卷可稽。嗣經
      鑑定人函覆衛生福利部苗栗醫院輔助宣告鑑定報告書略以
      ：相對人於20餘歲時出現情緒起伏大、失眠、話多、活動
      量大等精神病狀，經診斷為雙向情感性疾病、躁症發作後
      多次住院，出院後因服藥不規則，合併喝酒行為，出現躁
      動、失眠、攻擊、自殺行為，相對人判斷、專注力較差，
      整體智商為68，屬於輕度智能障礙，會誇大想法，內在自
      我概念低落，目前治療下躁症可獲適當控制，但情緒行為
      不規律之傾向高，建議持續穩定精神治療，有助情緒症狀
      控制，評估其為意思表示或辨識其意思表示效果之能力已
      達顯有不足之程度等語。綜核上情，足認相對人因精神障
      礙或其他心智缺陷，致其為意思表示或受意思表示，或辨
      識其意思表示效果之能力，顯有不足，準此，相對人之精
      神或心智狀況，雖未達監護宣告之程度，惟依民法第14條
      第3 項、家事事件法第174 條第1 項規定，仍得對相對人
      為輔助之宣告。
（二）聲請人為相對人之次子，相對人之其他子女羅福吉、張御
      虢及媳婦徐家瑗、廖婕吟，均同意由聲請人擔任監護人或
      輔助人，有親屬系統表、同意書、戶籍謄本在卷可稽。本
      院函請雲林縣政府、桃園市社會工作師公會、財團法人苗
      栗縣私立幼安教養院訪視聲請人、相對人及關係人，訪視
      報告略以：相對人羅景富領有重度身心障礙證明，目前居
      住於苗栗縣靜安康復之家，相對人行動無礙，具生活自理
      能力，然因用藥關係容易步伐不穩，偶爾於夜間使用尿褲
      ，能正常表達與對話，但有時會自說自話，須適時拉回話
      題，相對人每月領有身心障礙者生活補助5,065元，前曾
      遭其大哥前妻騙走土地，且發病時會到別人家吵鬧，聲請
      人爰提起本件聲請保障相對人權益；聲請人為相對人次子
      ，過往為修車學徒，後自營修車廠迄今，每月收入約8至1
      0萬元，有穩定住居所及工作，可主責處理相對人事務，
      過往亦均由聲請人出面協助，能向訪員說明相對人身心狀
      況，並表示有意願擔任本案之監護人，相對人之父母及大
      哥均往生，雖尚有三名姊姊，但因沒有往來，故無告知本
      案之聲請；關係人張御虢表示同意由聲請人代表處理相對
      人之事務；綜合聲請人及相對人長子張御虢之陳述，未見
      聲請人有明顯不適任之消極原因等語，有前開訪視單位函
      覆之上開訪視報告在卷可稽。本院審酌上情，認聲請人為
      相對人之次子，有意願協助照顧相對人，目前對相對人之
      照顧無疏忽不當之處，且有親屬資源支持，應可善盡保護
      相對人之權益，爰依前揭規定，選定聲請人為相對人之輔
      助人。
四、又依民法第15條之2 第1 項規定，受輔助宣告之人為下列行
    為時，應經輔助人同意；但純獲法律上利益，或依其年齡及
    身分、日常生活所必需者，不在此限：（一）為獨資、合夥
    營業或為法人之負責人；（二）為消費借貸、消費寄託、保
    證、贈與或信託；（三）為訴訟行為；（四）為和解、調解
    、調處或簽訂仲裁契約；（五）為不動產、船舶、航空器、
    汽車或其他重要財產之處分、設定負擔、買賣、租賃或借貸
    ；（六）為遺產分割、遺贈、拋棄繼承權或其他相關權利；
    （七）法院依前條聲請權人或輔助人之聲請，所指定之其他
    行為，附此敘明。
五、依家事事件法第177 條第2 項準用第164 條第2 項，裁定如
    主文。
中　　華　　民　　國　　111 　年　　9 　　月　　12　　日
                   家事法庭     法  官　李麗萍
以上正本係照原本作成。
如對本裁定不服，應於裁定送達後10日內向本院提出抗告狀附繕
本，並繳納抗告費新臺幣1,000 元。
中　　華　　民　　國　　111 　年　　9 　　月　　12　　日
                                書記官　陳政伸